【裁判字號】    99,上訴,250
【裁判日期】    991220
【裁判案由】    違反毒品危害防制條例
【裁判全文】
臺灣高等法院花蓮分院刑事判決         99年度上訴字第250號
上  訴  人
即  被  告  李承達
上列上訴人因違反毒品危害防制條例案件，不服臺灣花蓮地方法
院99年度訴字第178號中華民國99年9月30日第一審判決（起訴案
號：臺灣花蓮地方法院檢察署99年度偵字第2375號），提起上訴
，本院判決如下：
    主  文
上訴駁回。
    理  由
一、依刑事訴訟法第350條、第361條、第362條、第367條規定，
    不服地方法院之第一審判決而上訴者，須提出上訴書狀，並
    應敘述具體理由，為上訴必備之程式；其所提出之上訴書狀
    並未敘述上訴理由，或僅曾以言詞陳述上訴理由者，均應於
    上訴期間屆滿後20日內補提理由書於第一審法院。第一審法
    院經形式審查，認逾期未補提上訴理由者，應定期間先命補
    正；逾期未補正者，為上訴不合法律上之程式，應以裁定駁
    回。倘已提出上訴理由，但所提非屬具體理由者，則由第二
    審法院以上訴不合法律上之程式，判決駁回。而所謂具體理
    由，必係依據卷內既有訴訟資料或提出新事證，指摘或表明
    第一審判決有何採證認事、用法或量刑等足以影響判決本旨
    之不當或違法，而構成應予撤銷之具體事由，始克當之（例
    如：依憑證據法則具體指出所採證據何以不具證據能力，或
    依憑卷證資料，明確指出所為證據證明力之判斷如何違背經
    驗、論理法則）；倘僅泛言原判決認定事實錯誤、違背法令
    、量刑失之過重或輕縱，而未依上揭意旨指出具體事由，或
    形式上雖已指出具體事由，然該事由縱使屬實，亦不足以認
    為原判決有何不當或違法者（例如：對不具有調查必要性之
    證據，法院未依聲請調查亦未說明理由，或援用證據不當，
    但除去該證據仍應為同一事實之認定），皆難謂係具體理由
    ，俾與第二審上訴制度在請求第二審法院撤銷、變更第一審
    不當或違法之判決，以實現個案救濟之立法目的相契合（最
    高法院著有97年度台上字第892號判決可參）。
二、本件原判決認定：被告李承達基於販賣第2級毒品安非他命
    牟利之犯意，於99年4、5月間某日，在花蓮縣花蓮市○○○○
    街39號，販賣新臺幣2,000元之安非他命給李文益，而論以
    毒品危害防制條例第4條第2項之販賣第2級毒品罪，已敘明
    係依據被告在偵查及審判中均已坦承不諱之陳述，核與證人
    李文益於警詢及偵查中之證詞相符，並有通訊監察書及監聽
    譯文可按，被告之自白與事實相符，犯行堪以認定。因被告
    係累犯又於偵查及審判中自白，併依刑法第47條第1項就法
    定本刑為無期徒刑以外部分加重其刑，再依所犯條例第17條
    第2項規定減輕其刑後，審酌一切情狀，量處有期徒刑3年8
    月，併為相關從刑之宣告。復敘明本件並無因被告供出毒品
    來源而查獲其他正犯或共犯之情事，自難認有毒品危害防制
    條例第17條第1項規定之適用，從形式上觀察，並無任何違
    法或不當之情事。
三、被告不服原審判決，於法定上訴期間內提起上訴，形式上雖
    提出上訴書狀敘述上訴理由，其理由並略以：（一）、被告
    就起訴之犯罪事實於偵查及審判中均坦承不諱，並於警詢中
    供出毒品來源，包括先後3次向林建安購買安非他命，及林
    建安之毒品來自桃園縣觀音鄉○○路一透天別墅內之安非他
    命工廠，有警詢筆錄可參，復於原審庭訊時說明上情，應符
    合毒品危害防制條例第17條第1項減免其刑之條件，且搜索
    之客體為謝秋木之住居所並非其人身，亦無須謝秋木在場，
    但原判決竟稱花蓮縣警察局花蓮分局依被告所述（林建安）
    之毒品來源為謝秋木，因未發現謝秋木行蹤，致未對之執行
    搜索，而將警方搜索不力致未破獲之不利益，轉嫁由被告負
    擔。原審法院自有依職權調查警方何以未依法搜索之必要。
    （二）、關於檢察官另案起訴被告向林建安詐騙毒品安非他
    命部分：被告於原審已具狀說明：1、被告只是單純開車載
    共同被告王棋鋒（上訴狀載為王其鋒，逕予更正）去向林建
    安購買毒品，林建安使人交付毒品給王棋鋒，王棋鋒發現重
    量不足，說要帶回去磅秤，才臨時起意沒有付款，而要被告
    開車駛離，被告與之不可能有犯意之聯絡。2、向林建安買
    毒品者是王棋鋒，王棋鋒未付款取得毒品後見被告毒癮發作
    ，才將少部分之毒品給被告施用，係王棋鋒單純之無償轉讓
    行為，與詐欺罪無涉，該案刻於法院審理中。（三）、檢察
    官起訴林建安販賣毒品之對象雖不包括被告在內，但林建安
    確有販賣毒品之事實，且檢察官起訴林建安販賣毒品罪之時
    點是否在99年5月19日被告之警詢後，自有查明之必要。縱
    起訴之時點在被告之警詢之前，亦與被告之供述不謀而合，
    足以推定被告所言不虛，法院自應為有利於被告之審酌，從
    寬視同依據被告之供述而破獲，原審之認事用法及量刑均有
    未當，而構成應予撤銷之具體理由云云。
四、惟查：
  (一)按毒品危害防制條例第17條第1項：犯第4條之販賣毒品罪供
    出毒品來源，因而查獲其他正犯或共犯者，減輕或免除其刑
    之規定，其立法意旨重在鼓勵具體供出其上游販毒者，俾資
    追查該販賣毒品者之前手及其上游毒品者，以杜絕毒品之蔓
    延與氾濫為目的。倘未因其自白進而查獲販賣毒品者之前手
    或其上游毒品者，自不得執此邀得本項規定之寬減，有最高
    法院92年度台上字第2897號判決可資參照。關於上訴意旨指
    被告於警詢中曾供述其毒品係向林建安所購得且林建安之毒
    品來源為坐落桃園縣觀音鄉○○路之製毒工廠一節，前經花
    蓮縣警察局花蓮分局在借提被告製作筆錄之同時，用視訊方
    式確認被告所指之處所為謝秋木之住居處，並經法官核發搜
    索票，准予搜索謝秋木在桃園縣平鎮市及觀音鄉之處所，惟
    於執行期間均未發現謝秋木行蹤致未執行，有該分局99年7
    月26日花市警刑字第0990019929號復原審法院函可稽（見原
    審卷第67頁）。又檢察官雖曾起訴林建安涉犯毒品危害防制
    條例第4條第1項及第2項之販賣第1級及第2級毒品罪，但所
    起訴販賣之對象為李明諺、湯文貞、姚皓中，並未包括被告
    在內，該起訴書所引用之證據，未包括被告之指述在內，亦
    有臺灣花蓮地方法院檢察署99年度偵字第2557號、第3786號
    檢察官起訴書可證（見原審卷第112頁、第113頁），足見本
    件並無因被告之供出毒品來源因而查獲其他正犯或共犯之情
    事。而花蓮縣警察局花蓮分局因未發現謝秋木行蹤而未執行
    搜索，不論是否的當，要與上述迄無因被告之供述來源而查
    獲其他正犯或共犯之結論無影響，則警方因未見謝秋木行蹤
    而未為搜索之原因，自非原審法院於審判期日所應調查者。
    至原審檢察官以99年度偵字第2461號等偵查案號起訴被告與
    王棋鋒於99年4月20日，共同向林建安詐取安非他命一案（
    見原審卷第92頁至第97頁），尤與被告有無供述其所販賣毒
    品之來源無關，自無從作為有利或不利於被告之資料。原審
    法院據以說明本件尚無因被告之供出來源，因而查獲其他正
    犯或共犯之情事，而無毒品危害防制條例第17條第1項減免
    其刑規定之適用，尚無不合。
  (二)刑之量定，係實體法賦予事實審法院得為自由裁量之事項，
    倘已斟酌刑法第57條各款所列情狀而未逾越法定刑度或濫用
    其權限，即不得任意指為違法，最高法院著有72年度台上字
    第6696號及75年度台上字第7033號判例可稽。原審說明被告
    係犯毒品危害防制條例第4條第2項之販賣第2級毒品罪，應
    依累犯規定就法定本刑為無期徒刑以外部分加重其刑（法定
    本刑為無期徒刑部分不得加重），再依所犯條例第17條第2
    項規定減輕其刑後，審酌被告素行不佳，販賣毒品易使人沈
    溺於毒癮，無法自拔，輕則戕害身心，重則引發更多各種犯
    罪，實為多種犯罪之源頭，對社會國家之侵害頗深，然被告
    僅販賣1次，販賣之數量及所得不多及事後坦承犯行等一切
    情狀，量處有期徒刑3年8月，顯已斟酌刑法第57條所規定之
    情狀，且未逾越法定刑，又無濫用裁量權限之情事，足見並
    無量刑違法或失當之處。
  (三)綜上說明，上訴理由所稱其有供出來源因而查獲毒品來源，
    應適用毒品危害防制條例第17條第1項減免其刑之規定各節
    ，殊與卷內資料不符，本件尤無上訴意旨所稱原審調查未盡
    或量刑失當之情事，上訴人亦未提出新事證，指摘或表明第
    一審判決有何採證認事，足以影響判決本旨之不當或違法，
    而構成應予撤銷之具體事由。故依前開最高法院判決意旨，
    上訴人前揭上訴理由自非屬得上訴第二審之具體理由。從而
    ，揆諸上開說明，本件上訴不合法律上之程式，且無從命補
    正，應予駁回，並不經言詞辯論為之。
五、依刑事訴訟法第367條前段、第372條，判決如主文。
中    華    民    國    99    年    12    月    20    日
                  刑事庭審判長法  官  劉令祺
                              法  官  何方興
                              法  官  林慶煙
以上正本證明與原本無異。
如不服本判決，應於收受送達後10日內向本院提出上訴書狀，其
未敘述理由者，並得於提起上訴狀後10日內向本院補提理由書（
均須按他造當事人之人數附繕本）「切勿逕送上級法院」。
中    華    民    國    99    年    12    月    20    日
                              書記官  陳淑芬

司法院資訊處製作；財團法人民間司法改革基金會備份。
